臺灣基隆地方法院基隆簡易庭小額民事判決
111年度基小字第1536號
原      告  謝麗雯  

被      告  顏伯翰  

            張詠翔  

上列當事人間損害賠償事件，原告就本院民國110年度金訴字第1
18號違反洗錢防制法等案件提起刑事附帶民事訴訟，經本院刑事
庭以110年度附民字第361號裁定移送而來，本院於111年8月3日
辯論終結，判決如下：
    主      文
被告應連帶給付原告新臺幣陸萬元，及自民國一百一十年十月七
日起至清償日止，按週年利率百分之五計算之利息。
訴訟費用由被告連帶負擔。
本判決得假執行。但被告如以新臺幣陸萬元為原告預供擔保，得
免為假執行。
    事實及理由
一、被告經合法通知，未於言詞辯論期日到場，核無民事訴訟法
    第386條各款所列情形，爰依民事訴訟法第385條第1項前段
    之規定，准原告之聲請，由其一造辯論而為判決。
二、原告主張：
 　 被告顏伯翰於民國109年11月6日前之某日，經由被告張詠翔
    之居中介紹，將其申辦之「國泰世華商業銀行股份有限公司
    000-000000000000號」帳戶（下稱系爭帳戶）以及其他金融
    帳戶之存摺、提款卡、密碼與網路銀行帳號、密碼等物，提
    供予化名為「蔡秉寧（真實姓名年籍不詳）」之詐騙集團成
    員使用。而該詐騙集團則係推由不詳成員，藉由LINE通訊軟
    體傳送訊息，以暱稱「林小姐」、「ixe0505（陳義智）」
    、「Jie Wu」等身分，對原告訛稱「操作外幣網站平台可以
    獲利」；原告誤信其詞，遂於109年11月6日下午10時49分、
    51分，將自己帳戶內之新臺幣（下同）30,000元、30,000元
    ，轉帳匯入業由詐騙集團支配管領之系爭帳戶，後詐騙集團
    則將上開款項提領一空。而被告雖已經本院以110年度金訴
    字第118號刑事判決，論處相應之有期徒刑在案，然原告遭
    此集團詐騙，仍受有60,000元之財產損失（計算式：30,000
    元＋30,000元＝60,000元），迄今未獲任何填補，是原告乃本
    於侵權行為之法律關係，請求被告賠償原告所受財產損害，
    並聲明：被告應連帶給付原告60,000元，及自刑事附帶民事
    訴訟起訴狀繕本送達之翌日起至清償日止，按週年利率5%計
    算之利息；原告願供擔保，請准宣告假執行。
三、被告答辯：
　　被告經本院合法通知，未於言詞辯論期日到場，亦未提出書
    狀為任何聲明或陳述。
四、本院判斷：　　
　㈠被告顏伯翰於109年11月6日前之某日，經由被告張詠翔之居
    中介紹，將系爭帳戶以及其他金融帳戶之存摺、提款卡、密
    碼與網路銀行帳號、密碼等物，提供予化名為「蔡秉寧（真
    實姓名年籍不詳）」之詐騙集團成員使用，而該詐騙集團則
    係推由不詳成員，藉由LINE通訊軟體傳送訊息，以暱稱「林
    小姐」、「ixe0505（陳義智）」、「Jie Wu」等身分，對
    原告訛稱「操作外幣網站平台可以獲利」，使原告陷於錯誤
    並於109年11月6日下午10時49分、51分，將其帳戶內之30,0
    00元、30,000元，轉帳匯入業由詐騙集團支配管領之系爭帳
    戶，後詐騙集團則將上開款項提領一空；嗣基隆地檢署檢察
    官就被告提起公訴，刑事法院（即本院刑事庭）亦以110年
    度金訴字第118號刑事判決，就被告論處相應之罪刑在案（
    現已判決確定）。此悉經本院職權調取上開刑事案卷確認屬
    實，並有臺灣高等法院被告前案紀錄表、本院110年度金訴
    字第118號刑事判決存卷為憑。　　
  ㈡按民事法上之「過失」，倘以其「欠缺注意之程度」作為標
    準，固可概分為「抽象輕過失（欠缺『善良管理人之注意』）
    」、「具體輕過失（欠缺『與處理自己事務為同一之注意』）
    」與「重大過失（欠缺『普通人之注意』）」（最高法院42年
    台上字第865號判例意旨、96年度台上字第1649號判決意旨
    參照），惟單就民法第184條第1項前段所稱「過失」而論，
    實務向來均以「抽象輕過失（欠缺善良管理人之注意）」，
    作為行為人是否應負過失侵權行為賠償責任之標準（最高法
    院19年上字第2746號判例意旨、93年台上字第851號判決意
    旨參照），因此，民事侵權行為法上之過失責任，並不著重
    於「行為人之個人預見能力（主觀之過失概念）」，而係著
    重在「善良管理人之預見能力（客觀之過失概念）」，也就
    是觀察「一般具有專業智識或經驗且勤勉負責之人，在相同
    情況之下，是否能預見並避免或防止損害結果之發生」，並
    以此作為行為人應否負過失侵權行為責任之基準。承此前提
    ，民事侵權行為法之過失，係衡量比較「具體加害人之『現
    實行為』」，與「同一情況下善良管理人之『當為行為』」，
    而所謂「善良管理人之『當為行為』」，則應衡諸具體行為人
    所屬職業，或所從事的某種社會活動，乃至某種年齡層「通
    常所具有的智識能力」以為認定，倘「具體加害人之『現實
    行為』」低於善良管理人之注意標準，即可認其應負民事侵
    權行為法上的過失責任。此係因刑事法律與民事法律之規範
    目的不同，亦即「刑事過失」重在「整體法律秩序與整體社
    會之衡平考量」，而「民事過失」則祇著重於「當事人彼此
    雙方之衡平」，故民事過失並不強調所謂「行為人之主觀非
    難」（因民事侵權行為並非重在懲罰「行為人之主觀惡行」
    ），而是強調「客觀化」與「類型化」的一般標準。承前㈠
    所述，被告顏伯翰經由被告張詠翔之居中介紹，「提供系爭
    帳戶任憑第三人自由使用」；衡諸「金融匯兌」相較於「現
    實給付」所帶來之種種便利，以及「金融匯兌」可循其「資
    金流動軌跡」追溯某筆特定金流來源、去向之特性，犯罪集
    團邇來遂傾向於「收購、借用他人帳戶」，藉以「遮斷犯罪
    贓款資金流動之軌跡」，從而達成彼等神隱以避查緝之目的
    ，因金融帳戶事關存戶個人財產權益之保障，具有高度之專
    屬性、私密性，除非本人或與本人具密切關係者，難認有何
    得以自由流通使用該等專屬於特定人之金融帳戶之正當理由
    ，一般人亦應妥為保管存摺、提款卡、密碼等物，此要屬吾
    人一般生活經驗所足可體察之日常知識，尤以近來政府機關
    、新聞媒體乃至金融機構，對於「犯罪集團大量收購、借用
    帳戶使用，再遣人提領該等帳戶內之犯罪贓款，藉此遮斷資
    金流動軌跡從而逃避查緝」等情事，均已強力宣導多時，考
    量「與被告年齡、社會活動或經驗相當之一般人」通常所具
    有的智識能力，彼等除應可明確認知「允供帳戶為他人代收
    、代轉帳款，或聽從指示跑腿取、送不明款項」之高度風險
    ，尤應知「拒絕提供帳戶、拒絕跑腿取、送款項」，從而避
    免或防止類此詐騙事件之滋生，是「被告張詠翔居中介紹被
    告顏伯翰提供系爭帳戶任憑他人自由使用」等具體加害人之
    「現實行為」，顯然低於善良管理人（與被告年齡、社會活
    動或經驗相當之一般人）之注意標準，從而，無論被告有無
    「詐騙犯罪」之主觀預見，亦不論刑事案件之審理結果，被
    告就其「欠缺『善良管理人之注意』」所造成之他人損害，至
    少均應負民事侵權行為法上的過失責任。
  ㈢按因故意或過失，不法侵害他人之權利者，負損害賠償責任
    。數人共同不法侵害他人之權利者，連帶負損害賠償責任。
    不能知其中孰為加害人者，亦同。造意人及幫助人，視為共
    同行為人。民法第184條第1項前段、第185條第1項、第2項
    定有明文。次按連帶債務之債權人，得對於債務人中之一人
    或數人或其全體，同時或先後請求全部或一部之給付。民法
    第273條第1項亦有明定。承前㈠㈡所述，被告就其低於善良管
    理人注意標準之「現實行為」，所導致原告蒙受之財產上損
    害，應負民法上侵權行為損害賠償之責；是原告請求被告連
    帶給付60,000元，自與上開法律規定相合，應予准許。
  ㈣按「給付無確定期限者，債務人於債權人得請求給付時，經
    其催告而未為給付，自受催告時起，負遲延責任。其經債權
    人起訴而送達訴狀，或依督促程序送達支付命令，或為其他
    相類之行為者，與催告有同一之效力。」、「遲延之債務，
    以支付金錢為標的者，債權人得請求依法定利率計算之遲延
    利息。」、「應付利息之債務，其利率未經約定，亦無法律
    可據者，週年利率為百分之五。」民法第229條第2項、第23
    3條第1項前段、第203條定有明文。查原告對被告之侵權行
    為債權，乃「無確定期限」之給付，是原告請求被告自起訴
    狀繕本送達翌日即自110年10月7日起至清償日止，按週年利
    率5%計付遲延利息，同屬適法而無不當。
五、從而，原告本於民法侵權行為之法律關係，請求被告連帶給
    付如主文第一項所示，為有理由，應予准許。
六、本件事證已臻明確，兩造其餘攻擊、防禦方法及舉證，經本
    院審酌後，認對於判決結果均無影響，爰不一一論述，併此
    指明。
七、本件係刑事附帶民事訴訟，而由本院刑事庭移送民事庭者，
    依法不需徵收裁判費，且至本院言詞辯論終結時，亦未發生
    其他訴訟費用，故無從確定訴訟費用之數額。惟依法仍應依
    民事訴訟法第78條、第85條第2項，諭知訴訟費用由敗訴之
    被告連帶負擔，以備將來如有訴訟費用發生時，得以確定其
    數額，併予敘明。
八、本判決原告勝訴部分，係適用小額訴訟程序所為被告敗訴之
    判決，爰依民事訴訟法第436條之20之規定，職權宣告假執
    行，併依同法第436條之23準用同法第436條第2項，再準用
    同法第392條第2項規定，酌情宣告被告預供相當之擔保金額
    後得免為假執行。
中　　華　　民　　國　　111 　年　　8 　　月　　3 　　日
                  基隆簡易庭法  官  王慧惠   
以上正本係照原本作成。　　　　　　　　　
對於本件判決如有不服，應於收受送達後20日內向本院提出上訴
書狀，上訴於本院合議庭，並按他造當事人之人數附具繕本。
當事人之上訴，非以判決違背法令為理由不得為之，上訴狀應記
載上訴理由，表明下列各款事項：
㈠原判決所違背之法令及其具體內容。
㈡依訴訟資料可認為原判決有違背法令之具體事實。
如委任律師提起上訴者，應一併繳納上訴審裁判費。　　
中　　華　　民　　國　　111 　年　　8 　　月　　3 　　日
                            書記官  張景欣